【裁判字號】    96,訴,1682
【裁判日期】    970401
【裁判案由】    公共危險
【裁判全文】
臺灣彰化地方法院刑事判決              96年度訴字第1682號
公  訴  人  臺灣彰化地方法院檢察署檢察官
被      告  乙○○
選任辯護人  江彗鈴律師
上列被告因公共危險案件，經檢察官提起公訴（九十六年度偵緝
字第五二五號），本院判決如下：
    主    文
乙○○放火燒燬現供人使用之住宅，處有期徒刑柒年。
    犯罪事實
一、乙○○明知其父謝平河所有位於彰化縣溪州鄉菜公村竹圍東
    巷六號之三合院平房建物，現係供其及同居人甲○○、二名
    幼子居住使用之住宅。詎乙○○於民國九十六年五月十四日
    凌晨零時許飲用酒類後，因遍尋不著其母丙○○以索取零用
    金，乃在上址住處撥打電話至其姊謝佩珊住處，要求其姊夫
    蔡文智轉告謝佩珊需通知丙○○與其聯絡，否則將放火燒燬
    其上址住處，乙○○掛斷電話後，遲未接獲丙○○之來電，
    因而心生不滿，竟於酒後尚未達於精神障礙狀態下，基於放
    火燒燬現供人使用住宅之犯意，於同日凌晨零時三十分許，
    在上址住宅之謝平河房間內，以謝平河所有之打火機一個（
    未扣案）點燃報紙、衣物，旋遭甲○○發覺並立即提水試圖
    澆熄火苗，然乙○○見狀，復以前開打火機點燃報紙，並將
    衣物放置在已著火之報紙上燃燒，頓時火勢一發不可控制，
    乙○○見火流竄起，隨即騎乘機車載同甲○○、二名幼子逃
    離現場。該火勢迅速延燒，造成上址住宅屋頂塌陷、東側鐵
    皮屋頂塌陷、牆面受燒傾倒及屋內裝潢、家具等物品多遭燒
    燬，並延燒至隔鄰即同址北側三合院屬謝昭元所有之房間及
    相鄰屬丁○○所有之農作物，致生上開住宅、農作物之所有
    人及各該使用人財物均遭火災延燒之公共危險。嗣消防隊員
    於同日凌晨零時四十九分許據報至上址，始將火勢撲滅，進
    而查獲上情。
二、案經彰化縣警察局北斗分局報請臺灣彰化地方法院檢察署檢
    察官偵查起訴。
    理    由
一、證據能力部分：
    本案下列引用之供述及非供述證據，經本院依法踐行調查證
    據程序，公訴人及被告乙○○、選任辯護人均不爭執各該證
    據之證據能力，且亦查無依法應排除其證據能力之情形，是
    後述所引用證據之證據能力皆無疑義，合先敘明。
二、認定犯罪事實所憑之證據及理由：
(一)上開犯罪事實，業據被告乙○○於偵查、本院準備程序及審
    理中坦承不諱，並與證人甲○○於警詢及偵查之證述、證人
    丙○○、蔡文智、謝昭元、丁○○於警詢所證情節相符，復
    有彰化縣消防局火災原因調查報告書一份、內政部消防署火
    災證物鑑定報告一份及照片六十幀附卷可稽。又本案火災事
    故起因，經彰化縣消防局鑑定結果，認為(一)起火戶之研判：
    以彰化縣溪州鄉菜公村竹圍東巷六號為起火戶；(二)起火處研
    判：以臥室Ａ之衣櫥與鐵架間前方為起火處；(三)起火原因研
    判：研判火災係乙○○所為的可能性較大，不排除為使用明
    火點燃衣物及報紙引起火災的可能性；(四)結論：研判本案係
    人為縱火引起火災之可能性較大乙情，亦有上開彰化縣消防
    局火災原因調查報告書得佐，足認被告上開不利於己之自白
    ，確與事實相符，應可採信。
(二)被告於本院審理中自承放火地點係其父謝平河所有、供其及
    同居人甲○○、二名幼子居住之三合院住宅，是被告對其放
    火所燒之建築物係現供人使用之住宅，自知之甚明。再被告
    以打火機點燃報紙、衣物後，火勢迅速延燒，造成上址住宅
    屋頂塌陷、東側鐵皮屋頂塌陷、牆面受燒傾倒及屋內裝潢、
    家具等物品多遭燒燬，並竄燒至隔鄰即同址北側三合院屬謝
    昭元所有之房間及相鄰屬丁○○所有之農作物，有前述彰化
    縣消防局火災原因調查報告書一份足憑，堪認該火勢不小，
    足以燒燬住宅、建築物，被告主觀上顯係具有放火燒燬現供
    人使用之住宅之故意至明。綜上，本案事證明確，被告上開
    犯行，洵堪認定，應依法論科。
三、論罪科刑部分：
(一)按刑法放火罪或失火罪所直接侵害之法益，為一般社會之公
    共安全，雖私人之財產法益亦同時受侵害，但既列入公共危
    險罪章內，自以社會公安之法益為重；況放火或失火行為原
    含有毀損性質，如燒燬現供人使用之住宅罪，自係指供人居
    住房屋之整體而言，應包括墻垣及該住宅內所有設備、傢俱
    、日常生活上之一切用品。故一個放火或失火行為，若同時
    燒燬住宅及該住宅內所有其他物品，無論該其他物品為他人
    或自己所有，均不另成立刑法第一百七十五條第一項或第二
    項放火燒燬住宅以外他人或自己所有物罪（最高法院七十九
    年臺上字第一四七一號判例要旨參照）；又按刑法上公共危
    險罪，其所保護之法益，重在公共安全，屬社會法益之罪，
    故其罪數應以行為之個數定之。一放火行為所燒燬之對象縱
    有不同，但行為僅一個，應為整體之觀察，成立單純一罪。
    查本案被告一個放火行為，雖同時造成被害人謝平河、隔鄰
    謝昭元所有之房間及丁○○所有之農作物受損，仍僅成立一
    放火燒燬現供人使用住宅罪，是核被告所為，係犯刑法第一
    百七十三條第一項之放火燒燬現供人使用之住宅既遂罪。
(二)按對於未發覺之罪自首而受裁判者，得減輕其刑，刑法第六
    十二條前段固定有明文。被告雖辯稱：其有叫甲○○報警云
    云，然本案係由被告鄰人報案乙情，已據證人謝昭元於警詢
    時證陳：附近鄰居說已經有叫消防隊了等語明確（見警卷第
    二十一頁），且卷內亦查無任何甲○○報案之相關證據資料
    ，是被告上揭辯情，顯無法證明。再被告行為前固曾飲用酒
    類，但意識還算清醒，為被告所自承（見本院九十六年十一
    月二十三日準備程序筆錄），參以被告於偵查及本院審理時
    ，就本案事發經過及犯罪動機，大體均能清楚記憶並供陳一
    致，復核與證人甲○○所述相符，則被告於案發前縱確有飲
    酒，致其案發時處於情緒亢奮激動狀態，惟尚不至於犯案時
    不知放火為違法行為，亦不因而減損其控制自己行為或不行
    為之能力；衡之卷存證據，被告為本案犯行時之各項行為表
    現，並未明顯受其行為前飲用酒類之影響，故被告犯案時，
    顯無因精神障礙或其他心智缺陷不能辨識其行為違法或欠缺
    依其辨識而行為之能力，或依其辨識而行為之能力顯著減低
    之情形，自不得資為免責或減輕其刑之藉口。又按刑法第五
    十九條規定犯罪情狀可憫恕者，得酌量減輕其刑，雖為法院
    依法得自由裁量之事項，然非漫無限制，必須犯罪另有特殊
    之原因與環境，在客觀上足以引起一般同情，認為即使予以
    宣告法定低度刑期尤嫌過重者，始有其適用。是為此項裁量
    減刑時，必須就被告全部犯罪情狀審酌在客觀上是否有足以
    引起社會上一般人之同情，而可憫恕之情形，始稱適法（最
    高法院八十八年度臺上字第六六八三號判決要旨參照）。本
    案被告明知放火對於他人生命、財物將造成重大危險，竟僅
    為酒後發洩情緒，恣意為縱火行為，致被害人受有前揭財物
    之損害，實際對社會治安已構成嚴重危險，衡情並無何等足
    以引起一般同情之客觀情狀，爰不依刑法第五十九條酌減其
    刑，附此敘明。
(三)爰審酌被告於酒後僅因向母親索取金錢未果，即負氣趁夜間
    任意於現供人使用之住宅放火，無視他人生命、財產之安全
    ，釀成災禍，造成被害人前述財產之損失，嚴重破壞社會公
    共安全秩序，且迄未賠償被害人謝平河、證人謝昭元、丁○○因本件火災所受損害，惟兼衡被告犯後始終坦認犯行，態
    度良好，知有悔意等一切情狀，量處如主文所示之刑，以示
    懲儆。
(四)至被告持以放火之打火機一個，雖係供本案犯罪所用之物，
    然為被害人謝平河所有，非屬被告所有之物，業經被告陳明
    在卷，且非違禁物或應義務沒收之物，又未據扣案，為免日
    後執行困難，爰不予宣告沒收，附此敘明。
據上論斷，應依刑事訴訟法第二百九十九條第一項前段，刑法第
一百七十三條第一項，判決如主文。
本案經檢察官余建國到庭執行職務。
中    華    民    國    97    年    4     月    1     日
                  刑事第四庭  審判長法  官  周  淡  怡
                                    法  官  廖  政  勝
                                    法  官  周  莉  菁
以上正本證明與原本無異。
如不服本判決，應於判決送達後10日內，向本院提出上訴書狀，
上訴書狀應「敘述具體上訴理由」，並按他造當事人之人數附繕
本。「切勿逕送上級法院」。
告訴人或被害人對於判決如有不服具備理由請求檢察官上訴者，
其上訴期間之計算係以檢察官收受判決正本之日期為準。
中    華    民    國    97    年    4     月    1     日
                                    書記官  卓  俊  杰
附錄本判決論罪科刑法條：
刑法第173條：
放火燒燬現供人使用之住宅或現有人所在之建築物、礦坑、火車
、電車或其他供水、陸、空公眾運輸之舟、車、航空機者，處無
期徒刑或7 年以上有期徒刑。
失火燒燬前項之物者，處1 年以下有期徒刑、拘役或500 元以下
罰金。
第 1 項之未遂犯罰之。
預備犯第1 項之罪者，處1 年以下有期徒刑、拘役或300 元以下
罰金。


司法院資訊處製作；財團法人民間司法改革基金會備份。
